臺灣板橋地方法院刑事判決             100年度訴字第1570號
公  訴  人  臺灣板橋地方法院檢察署檢察官
被      告  沈賢運
上列被告因違反毒品危害防制條例案件，經檢察官提起公訴（10
0 年度毒偵字第3953號），被告於本院準備程序進行中，就被訴
犯罪事實為有罪之陳述，本院告知簡式審判程序之旨，並聽取其
與公訴人之意見後，經合議庭裁定由受命法官獨任進行簡式審判
程序審理後，判決如下：
    主  文
沈賢運施用第一級毒品，累犯，處有期徒刑玖月。
    事  實
一、沈賢運前於92年間因施用毒品案件，經本院以92年度毒聲字
    第1457號刑事裁定送勒戒處所觀察、勒戒後，認有繼續施用
    毒品之傾向，經本院以92年度毒聲字第3069號刑事裁定令入
    戒治處所施以強制戒治，嗣於93年9 月29日強制戒治期滿執
    行完畢，並經臺灣板橋地方法院檢察署（下稱板橋地檢署）
    檢察官以93年度戒毒偵字第367 號為不起訴處分確定。復於
    96年間因施用毒品案件經本院以96年度訴字第4376號刑事判
    決處有期徒刑9 月及5 月，並定應執行有期徒刑1 年確定，
    及於97年間因施用毒品案件，經本院分別以97年度訴字第39
    76號刑事判決處有期徒刑7 月確定，及以97年度訴字第5466
    號刑事判決處有期徒刑8 月，上訴後，經臺灣高等法院以98
    年度上訴字第1078號上訴駁回確定，上開二罪刑嗣經臺灣高
    等法院以98年度聲字第1344號刑事裁定定應執行有期徒刑 1
    年確定，並入監接續執行上開四罪刑，而於99年8 月6 日因
    縮短刑期期滿執行完畢出監（於本案構成累犯）。又於 100
    年間因施用毒品案件，分別經本院以100 年度訴字第922 號
    刑事判決處有期徒刑7 月及4 月，並定應執行有期徒刑10月
    確定，及臺灣臺北地方法院（下稱臺北地院）以100 年度訴
    字第458 號刑事判決處有期徒刑8 月及4 月，並定應執行有
    期徒刑10月確定（尚未執行）。
二、詎其仍不知悛悔，竟於前開強制戒治執行完畢出所後5 年內
    已再犯施用毒品被依法處罰後，猶基於施用第一級毒品海洛
    因（下簡稱海洛因）之犯意，於100 年3 月17日晚上某時許
    ，在新北市○○區○○路加油站（起訴書略載為「於100 年
    3 月18日為警採尿時往前回溯26小時〈原起訴書誤載為「96
    小時」，經蒞庭檢察官當庭更正〉內之某時許，在不詳處所
    」），以將海洛因稀釋後放置在注射針筒內注射靜脈之方式
    ，施用海洛因1 次；嗣於同日晚上11時許，在新北市○○區
    ○○路3 段128 巷18號1 樓樓梯口為警查獲，且經其同意由
    警採集其尿液送驗，結果呈海洛因代謝物之嗎啡陽性反應，
    始查知上情。
三、案經新北市政府警察局中和第二分局移送臺灣板橋地方法院
    檢察署檢察官偵查起訴。
    理  由
壹、程序方面：本件被告沈賢運所犯係死刑、無期徒刑、最輕本
    刑3 年以上有期徒刑以外之罪，其於準備程序就前揭被訴事
    實為有罪之陳述，經法官告知簡式審判程序之旨，並聽取其
    與公訴人之意見後，本院認無不得或不宜改依簡式審判程序
    進行之處，爰依刑事訴訟法第273 條之1 第1 項、第284 條
    之1之 規定，由本院合議庭裁定本件由受命法官獨任進行簡
    式審判程序，合先敘明。
貳、實體方面：
一、上開事實，業據被告沈賢運於本院訊問時自白不諱，且被告
    於前開時間採集之尿液經送驗，結果呈海洛因代謝物之嗎啡
    陽性反應乙節，此有台灣檢驗科技股份有限公司出具2011/5
    /2報告編號UL/2011 /00000000 之濫用藥物檢驗報告及新北
    市政府警察局中和第二分局偵辦毒品案尿液編號及姓名對照
    表各乙份（詳見偵查卷第14、16頁）在卷可稽；又按海洛因
    經注射或吸入人體後，約80% 於24小時內自尿中排出，且尿
    液中能否驗出嗎啡陽性反應與其投與量、投與途徑、採尿時
    間、個人體質及檢測方法之靈敏度有關，國外曾有文獻報導
    注射6 毫克之海洛因鹽酸鹽，其代謝物嗎啡之平均可檢出時
    限約為26小時等情，業經行政院衛生署藥物食品檢驗局於81
    年9 月8 日以藥檢壹字第8114885 號函示明確，則被告上開
    時間所採集之尿液送驗結果既有海洛因代謝物之嗎啡陽性反
    應，顯見被告在經警採尿時往前回溯26小時內之某時（惟應
    扣除為警查獲後至採尿時止人身自由受拘束期間），確有施
    用第一級毒品海洛因之犯行至明。故被告之自白核與事實相
    符，應堪予採信。是本案事證已臻明確，被告犯行洵堪認定
    ，應予依法論科。
二、論罪科刑部分：
(一)、按施用毒品經觀察、勒戒或強制戒治執行完畢釋放後，5 年
    後再施用毒品，應適用毒品危害防制條例第20條第1 、2 項
    之規定，同條例第20條第3 項定有明文。又按於92 年7 月9
    日新修正之毒品危害防制條例刪除二犯及三犯之規定，一改
    修法前繁雜之處遇程序，僅將施用毒品者簡化區分為初犯、
    再犯，並認施用毒品者係屬病患性犯人，以觀察、勒戒戒除
    其身癮，並以強制戒治去除其心癮。經觀察、勒戒或強制戒
    治執行完畢釋放後，若係5 年後再犯該條例第10條施用毒品
    罪者，與同條例第20條第1 項、第2 項關於「初犯」之處理
    方式相同，檢察官應先聲請法院裁定令被告入勒戒處所觀察
    、勒戒，並視有無繼續施用毒品傾向，決定應予釋放、為不
    起訴之處分，或應聲請法院裁定令入勒戒處所強制戒治；若
    係5 年內「再犯」同條例第10條施用毒品罪者，依同條例第
    23條第2 項規定，檢察官則應依法追訴。觀諸該條例第20條
    第3項 之修正理由：「觀察、勒戒或強制戒治5 年後再犯者
    ，顯見前所實施之觀察、勒戒或強制戒治已足以遮斷其施用
    毒品之癮，為期自新及協助其戒除毒癮，對此5 年後再犯者
    ，爰明定仍適用初犯之規定，先經觀察、勒戒、強制戒治之
    程序。」及同條例第23條第2 項之修正理由：「為配合簡化
    施用毒品犯之刑事處遇程序，並鑑於經觀察、勒戒或強制戒
    治執行完畢釋放後5 年內再犯者，其再犯率甚高，原據以實
    施之觀察、勒戒及強制戒治既已無法收其實效，自應施以刑
    事處遇。」顯然如施用毒品者係前經觀察、勒戒或強制戒治
    等治療程序執行完畢5 年後，始再施用毒品之「初犯」，因
    前所執行之觀察、勒戒或強制戒治已足收戒除毒癮之效，自
    應重新執行觀察、勒戒或強制戒治等治療程序，並於治療程
    序執行完畢後，由檢察官為不起訴處分，毋庸對之追訴處罰
    ；反之，在「再犯」之情形，因其先前所為治療程序顯未能
    收戒斷毒癮之效，且考量施用毒品者之再犯率偏高，乃簡化
    其刑事處遇程序，而逕予追訴處罰，不再施以治療程序。參
    酌上開立法理由，修正毒品危害防制條例就施用毒品者，祇
    於「初犯及5 年後再犯」二種情形，有其追訴條件之限制，
    即須於初犯經觀察、勒戒或強制戒治釋放後，5 年內均無施
    用毒品之行為，始能認其前所實施之觀察、勒戒或強制戒治
    已足遮斷毒癮，而得於5 年後再犯時，再予適用初犯之規定
    ，重行觀察、勒戒等程序。倘5 年內已經再犯，被依法追訴
    處罰，縱其第三次（或第三次以上）施用毒品之時間在初犯
    釋放5年 以後，即與「5 年後再犯」之情形有別，且因已於
    「5 年內再犯」，顯見其再犯率甚高，原實施觀察、勒戒或
    強制戒治，已無法收其實效，而無5 年戒斷期之存在，自無
    再經觀察、勒戒或強制戒治之必要，應由檢察官逕行起訴，
    始符新法修正之本旨，最高法院95年度臺上字第1071號、95
    年度臺非字第59號判決意旨可資參照。經查，被告有事實欄
    一所示之施用毒品案件經送觀察、勒戒及強制戒治，並經科
    刑處罰在案，此有臺灣高等法院被告前案紀錄表乙份在卷可
    稽，是被告於前開強制戒治執行完畢釋放後5 年以內已再犯
    施用毒品被依法追訴處罰如上所述，則揆諸前揭判決意旨，
    本件檢察官起訴被告施用第一級毒品，符合上開規定，合先
    敘明。
(二)、又按海洛因依毒品危害防制條例第2 條第2 項第1 款之規定
    ，係屬第一級毒品，故核被告所為，係犯毒品危害防制條例
    第10條第1 項之施用第一級毒品罪。又被告持有海洛因係供
    己施用，則其持有之低度行為，為施用毒品之高度行為所吸
    收，不另論罪。再查，被告前於96年間因施用毒品案件經本
    院以96年度訴字第4376號刑事判決處有期徒刑9 月及5 月，
    並定應執行有期徒刑1 年確定，及於97年間因施用毒品案件
    ，經本院分別以97年度訴字第3976號刑事判決處有期徒刑7
    月確定，及以97年度訴字第5466號刑事判決處有期徒刑8 月
    ，上訴後，經臺灣高等法院以98年度上訴字第1078號上訴駁
    回確定，上開二罪刑嗣經臺灣高等法院以98年度聲字第1344
    號刑事裁定定應執行有期徒刑1 年確定，並入監接續執行上
    開四罪刑，而於99年8 月6 日因縮短刑期期滿執行完畢出監
    在案，此有上開前案紀錄表可證，是其於受有期徙刑執行完
    畢後5 年內故意再犯有期徒刑以上之本罪，為累犯，應依刑
    法第47條第1 項之規定，加重其刑。
(三)、爰審酌被告前有多次施用毒品之犯行，仍不知悔悟，故態復
    萌，再次施用毒品，無視於毒品對於自身健康之戕害及國家
    對於杜絕毒品犯罪之禁令，惟審酌被告犯後坦承犯行，態度
    尚佳，及施用毒品者均具有相當程度之生理成癮性及心理依
    賴性，戒除不易，且犯罪心態與一般刑事犯罪之本質不同，
    非難性較低等一切情狀，量處如主文所示之刑，以資懲儆。
據上論斷，應依刑事訴訟法第273 條之1 第1 項、第299 條第 1
項前段，毒品危害防制條例第10條第1 項，刑法第11條前段、第
47條第1 項，判決如主文。
本案經檢察官林修平庭執行職務。
中    華    民    國   100    年    8     月    16    日
                  刑事第十三庭法  官  饒金鳳
以上正本證明與原本無異。
如不服本判決，應於判決送達後10日內，向本院提出上訴書狀，
且上訴書狀應敘述具體理由，而上訴書狀未敘述上訴理由者，應
於上訴期間（即自收受判決書之翌日起算10日）屆滿後20日內補
提理由書。
                              書記官  許雅琪
中    華    民    國   100    年    8     月    16    日
附錄本案論罪科刑之法律條文：
毒品危害防制條例第10條：
施用第一級毒品者，處6 月以上5 年以下有期徒刑。